【裁判字號】    95,判,1813
【裁判日期】    951109
【裁判案由】    虛報進口貨物
【裁判全文】
最  高  行  政  法  院  判  決
                                     95年度判字第01813號
上  訴  人  銘員企業有限公司
代  表  人  甲○○
被 上訴 人  財政部基隆關稅局
代  表  人  陳天生
上列當事人間因虛報進口貨物事件，上訴人對於中華民國94年5
月18日臺北高等行政法院93年度訴更一字第14號判決，提起上訴
，本院判決如下：
    主  文
上訴駁回。
上訴審訴訟費用由上訴人負擔。
    理  由
一、上訴人於民國（下同）87年6月29日，委由長立報關有限公
    司向被上訴人申報自泰國進口石板材乙批（報單第AW／87／
    3762／0001號，下稱系爭石材），申報產地為泰國，完稅價
    格為新臺幣（下同）287,381元。經被上訴人查核結果，其
    中第10至15項部分，原申報稅則6802．23．00．0011，稅率
    7.5%，實際到貨為6面平整單面拋光之板材，應歸列稅則、
    稅率與原申報相同，產地為中國大陸，且非屬經濟部公告准
    許間接進口之大陸物品，完稅價格254,371元，認定上訴人
    有虛報產地、逃避管制、矇混進口之違法行為，依據海關緝
    私條例第37條第3項轉據同條例第36條第1項之規定，處貨價
    2倍之罰鍰計508,742元（貨物已押放）。另第1至9項（原申
    報稅則6802．2900．0015，稅率7.5%）及第16至31項（原申
    報稅則6802．99．90．0011，稅率10%）部分，亦經被上訴
    人查核，其中第1項至第9項、第20項、第21項實到貨物應歸
    列稅則6801．00．00．0019，稅率10%，第16項至第19項、
    第22項至第31項實到貨物應歸列稅則、稅率與原申報相同，
    惟生產國別為中國大陸，雖屬准許進口項目，惟仍涉及虛報
    產地偷漏關稅之違法行為，被上訴人乃依海關緝私條例第37
    條第1項規定處以漏稅額2倍之罰鍰14,642元，並依同條例44
    條規定追徵所漏進口稅額7,717元。上訴人不服，聲明異議
    ，未獲變更，提起訴願亦遭決定駁回，遂就報單第10至15項
    ，申報貨名為「STONE PRODUCTS板材」部分提起行政訴訟，
    前經原審89年度訴字第1987號判決駁回後，上訴人提起上訴
    ，經本院92年度判字第1608號判決，將原判決廢棄，發回原
    審法院。
二、上訴人於原審起訴主張：系爭來貨可以用於鋪路面，亦可用
    於建築，此正符合第6801節之註解，通常用於鋪路面，亦可
    用於建築者，故應歸入第6801節無訛。又鑑定報告謂系爭來
    貨，不像長方砌石、扁平石等云云，然查第6801節解釋扁平
    石，謂厚度常較其長度與寬度為薄者，即為扁平石，本件來
    貨均是厚度較長度與寬度為薄，應是扁平石，亦屬無疑。再
    按經濟部國際貿易局89年12月30日貿（89）一發字第890009
    1號函可知，經濟部國際貿易局及財政部關稅總局似認僅經
    研（砂）磨手續之呈平整面狀之花崗石，若未經拋光者，可
    歸列6801．0000．00．9，不在禁止間接自大陸進口之管制
    物品之列。系爭來貨既經原審法院勘驗未經拋光屬實，則依
    經濟部國際貿易局及財政部關稅總局均認係應歸6801節，可
    間接自大陸進口者，非管制物品等語，請求撤銷訴願決定及
    原處分。
三、被上訴人則以：按國際商品統一分類制度註解（下稱H.S）
    第6801節之規定可知，如為「砌石」者，不論用途均應歸入
    第6801節，但如為「鋪路用的『石料』」，則應視該石料之
    加工程度而決定稅則歸類。又按H.S第876頁第6801節第1行
    、第8行可知，該註解之前提乃須以手工或機器割裂、粗劈
    或使成型而得粗糙加工之長方砌石、緣石或扁平石，如該等
    石料再經過加工，而加工後並不改變原砌石、緣石或扁平石
    之特性，方符合第8行規定，是非指鋪路用石，就一定歸入
    第6801節，其理甚明。系爭貨物（即進口報單第10至15項貨
    物）經查驗結果為6面平整單面拋光之板材，既非可識別為
    長方砌石、緣石與扁平石，且業經單面拋光，顯與上開H.S
    詮釋不符，自無稅則第6801節之適用。再查H.S第877頁第68
    02節第1行、第4行、第6行及第8行可知，經刨平、砂磨、打
    磨加工之建築用石料，如石製之階梯板、門階板等，其性狀
    與本案來貨相似，為鋪於路面之石材，明文規定均須歸入第
    6802節。另查系爭貨物為已經精密加工，成尺寸一致、6面
    均平整之建築鋪面石板，因其厚度薄細，非如砌石般可藉自
    身的厚重結構支撐使用。使用時必須整齊排放於平整的地面
    上，再施以接合劑黏貼。故不論其是否業經拋光，均屬花崗
    石材質之鋪面磚，自應歸入第6802．23．00．00－1號（花
    崗岩，經簡單鋸切成表面平整者），應無疑義。此即通常一
    般室內外的花崗石鋪路用石板，稅則歸入第6802節，而鄉間
    、田野、公園內花崗石鋪路用砌石，稅則則歸入第6801節，
    即為此理。又查第25．15節係為原石性狀之大理石及石灰華
    石類，依據該註解所示，經進一步加工之塊狀等製品，須列
    於第6802節。第25．16節係為原石性狀之花崗石，其經進一
    步加工之製品，準用第25．15節註解，即應歸列第6802節，
    此均可證被上訴人對系爭貨物之稅則歸列論述，實屬有據。
    況系爭貨物原申報貨名為「STONE PRODUCTS板材」，既非長
    方砌石、緣石、扁平石，原申報稅則號別即為6802．23．00
    ．0011，在經被上訴人查證系爭貨物之原產地並非原申報之
    泰國，而應為中國大陸，且屬經濟部尚未公告准許間接輸入
    之大陸物品之後，上訴人始辯稱來貨為「長方石、緣石、扁
    平石」，顯係卸責之詞，殊不足採，資為答辯。
四、原審斟酌全辯論意旨及調查證據結果，以：歸入H.S第6801
    節之製品，應限於「長方砌石、緣石、扁平石之屬於天然石
    者（板岩除外）」者，系爭進口之「板材」既經鑑定不似「
    長方砌石、緣石、扁平石」，則其縱可用於鋪路面、鋪人行
    道，亦不能歸列第6801節；又第6801節需為屬於天然石者，
    而系爭板材經鑑定為已加工成形（板材）與上訴人於報單上
    所申報之貨名「STONE PRODUCTS板材」相同，並非僅「將開
    採之石類以手工或機器割裂、粗劈或使成型而得」，亦與第
    6801節規定不符；且查系爭石材係已經過研磨、去稜角之處
    理，並非專供某種道路之用，亦與第6801節所包括之石類經
    修琢、鑿毛、砂磨、研磨、磨成圓角、切斜角、製榫、挖空
    或經特殊加工者需以專供某種道路之用者之要件亦不符合，
    故系爭石材不符第6801節規定甚明。次查經濟部國際貿易局
    89年12月30日貿（89）一發字第8900091號函及財政部關稅
    總局稅則處89年12月18日台總局稅字第89107851號函釋，係
    就「砌石」經研磨或砂磨手續，非屬經拋光手續者宜歸列68
    01節而言，即其詮釋之對象為「砌石」，惟本件系爭貨品，
    既非為「砌石」，則縱未經拋光，亦與經濟部國際貿易局及
    關稅總局上開函無涉，並無該函之適用。再者，按H.S第251
    6節註解、第6802節註解及H.S第68章註2可知，自採石場採
    出之石類，非2516.11原石或略加修整、或2516.12僅用鋸或
    其他方法切割成長方形（包括方形）板或塊狀者，而係曾經
    進一步加工已經修琢、磨光、去稜角者，即應歸入6802節甚
    明。而系爭來貨係經加工花崗石之建築用板材，經修琢、磨
    光、去稜角（僅未拋光），非屬6801節範圍，被上訴人予以
    歸列6802節，要無不合。末查，本件上訴人申報之報單，亦
    非申報進口長方砌石、緣石、扁平石，而係申報貨名「STON
    E PRODUCTS板材」，且原申報稅則號別亦為6802．23．00．
    00-1，上訴人在遭被上訴人查證系爭貨物之原產地並非原申
    報之泰國，而應為中國大陸，且進口時屬經濟部尚未公告准
    許間接輸入之大陸物品之後，始辯稱來貨為「長方石、緣石
    、扁平石」，足證上訴人所稱顯係事後圖卸責之主張，要無
    可採，因而駁回上訴人之訴。
五、上訴意旨略謂：按臺北市石材商業同業公會93年11月3日之
    鑑定報告稱「該兩種石材均已加工成型（板材），適合舖路
    面、人行道、或建築建材廣泛用途」，故系爭來貨並非專用
    於建築用之板材。又同公會94年4月13日之鑑定報告稱「編
    號134563等兩塊，一面為斬紋面，一面為機切亞光面。另編
    號134564乙塊，一面為光燒面，一面為機切亞光面，均不是
    拋光面」，亦未說系爭來貨係經加工花崗石之建築用板材。
    惟原審判決竟謂兩份鑑定報告稱系爭來貨係經加工花崗石之
    建築用板材，顯與卷證資料不符，係有判決理由不備之違背
    法令情事。再者，按第6801節之規定可知，加工成形，用於
    鋪路面、鋪人行道之長方砌石、緣石、扁平石者，均屬於該
    第6801節之範疇。且第6801節之加工，並非以粗劈者為限，
    尚包括以機器割裂及以手工加工者在內。從而，本件貨品，
    其中乙塊一面為斬紋面、一面為機切亞光面，另乙塊一面為
    火燒面，一面為機切亞光面，均係以機器或手工加工而成；
    且依前述臺北市石材商業同業公會93年鑑定報告所載，系爭
    來貨係適用舖路面、舖人行道，其顯然完全符合第6801節之
    解釋無訛。至第6802節之規定，係指稅則第68 01節貨品以
    外，已加工供製碑或建築用石及其製品始屬之，然本件貨品
    係適合舖馬路、舖人行道，與第6802節有異，原審判決竟認
    定本件貨品應歸入第6802節，殊有判決不適用法令之情事等
    語。
六、本院查：(一)、按「報運貨物進口而有左列情事之一者，得視
    情節輕重，處以所漏進口稅額二倍至五倍之罰鍰，或沒入或
    併沒入其貨物：一虛報所運貨物之名稱、數量或重量。」、
    「有前二項情事之一而涉及逃避管制者，依前條第一項及第
    三項論處。」及「私運貨物進口．．者，處貨價一倍至三倍
    之罰鍰。」、「前二項私運貨物沒入之。」暨「有違反本條
    例情事者，除依本條例有關規定處罰外，仍應追徵其所漏或
    沖退之稅款。」，分別為海關緝私條例第37條第1項第1款、
    第3項及第36條第1項、第3項、第44條前段所明定。(二)、本
    件上訴人申報之報單，並非申報進口長方砌石、緣石、扁平
    石，而係申報貨名「STONE PRODUCTS板材」，且原申報稅則
    號別亦為6802．23．00．00-1，上訴人在遭被上訴人查證系
    爭貨物之原產地並非原申報之泰國，而應為中國大陸，且進
    口時屬經濟部尚未公告准許間接輸入之大陸物品之後，始辯
    稱來貨為「長方石、緣石、扁平石」；又依H.S第6801節規
    定之製品，應限於「長方砌石、緣石、扁平石之屬於天然石
    （板岩除外）」者，系爭進口之「板材」既經鑑定不似「長
    方砌石、緣石、扁平石」，則其縱可用於鋪路面、鋪人行道
    ，亦不能歸列第6801節；又第6801節需為屬於天然石者，而
    系爭板材經鑑定為已加工成形（板材），與上訴人於報單上
    所申報之貨名「STONE PRODUCTS板材」相同，並非僅「將開
    採之石類以手工或機器割裂、粗劈或使成型而得」，亦與第
    6801節規定不符；且查系爭石材係已經過研磨、去稜角之處
    理，並非專供某種道路之用，亦與第6801節所包括之石類經
    修琢、鑿毛、砂磨、研磨、磨成圓角、切斜角、製榫、挖空
    或經特殊加工者需以專供某種道路之用者之要件亦不符合，
    故系爭石材不符第6801節規定甚明。再者，按H.S第2516節
    註解、第6802節註解及H.S第68章註2可知，自採石場採出之
    石類，非2516.11原石或略加修整、或2516.12僅用鋸或其他
    方法切割成長方形（包括方形）板或塊狀者，而係曾經進一
    步加工已經修琢、磨光、去稜角者，即應歸入6802節甚明。
    而系爭來貨係經加工花崗石之建築用板材，經修琢、磨光、
    去稜角（僅未拋光），非屬6801節範圍，被上訴人予以歸列
    6802節，要無不合等情，業據原判決於理由內詳為論述，經
    核與經驗法則、論理法則尚無不合。上訴人以其個人主觀見
    解，就原審取捨證據、認定事實之職權行使，指摘原判決不
    適用法令，尚無可採。(三)、另臺北市石材商業同業公會93年
    11月3日北建石會字第57號鑑定報告書說明欄內載明「二
    、編號134563等2塊是福建礱石（唐山石）花崗岩。編號134
    564等乙塊，似為福建新玫瑰紅花崗石。三、該兩石種均
    已加工成型（板材），適合舖路面、人行道或建築建材廣泛
    用途。」，原判決雖未全文引用，而泛論「系爭來貨係經加
    工花崗石之建築用板材，有鑑定報告可參」，經核尚未逸越
    上述鑑定報告內容，上訴人指稱原判決上開論述，顯與卷證
    資料不符，有判決理由不備之違背法令情事，亦無可採。(四)
    、綜上所述，原審斟酌全辯論意旨及調查證據之結果，並援
    引上揭法條，將原決定及原處分均予維持，駁回上訴人之訴
    ，核無違誤。上訴論旨，指摘原判決違誤，求予廢棄，難認
    有理由，應予駁回。
據上論結，本件上訴為無理由，依行政訴訟法第255條第1項、第
98條第3項前段，判決如主文。
中    華    民    國    95    年    11    月    9     日
                  第二庭審判長法  官  廖  政  雄
                              法  官  吳  明  鴻
                              法  官  鍾  耀  光
                              法  官  姜  仁  脩
                              法  官  王  德  麟
以  上  正  本  證  明  與  原  本  無  異
中    華    民    國    95    年    11    月    9     日
                              書記官  王  史  民


司法院資訊處製作；財團法人民間司法改革基金會備份。
